臺灣臺中地方法院民事判決
111年度中簡字第1833號
原      告    陳淑芳  
被      告    中天資產管理顧問有限公司

兼法定代理人  宋尚賢  
被      告    優渥資產管理有限公司

法定代理人    榮桂蘭

被      告    宜光資產有限公司

法定代理人    黃淑宜  

上2 人共同
訴訟代理人    宋尚賢  
上列當事人間請求損害賠償事件，經本院於民國111年11月14日
言詞辯論終結，判決如下：
    主    文
原告之訴駁回。
訴訟費用由原告負擔。　　　　
    事實及理由
壹、程序方面：
　　按訴狀送達後，原告不得將原訴變更或追加他訴，但請求之
    基礎事實同一、擴張或減縮應受判決事項之聲明者，不在此
    限，民事訴訟法第255條第1項第2款、第3款分別定有明文。
    經查，本件原告起訴時原聲明：被告中天資產管理顧問有限
    公司（下稱中天公司）、宜光資產有限公司（下稱宜光公司
    ）、優渥資產管理有限公司（下稱優渥公司）應各給付原告
    新臺幣（下同）10萬元等語（見本院卷第15頁），嗣於民國
    111年7月25日提出民事擴張聲明暨追加被告暨調查證據聲請
    狀，除追加宋尚賢為被告外，並擴張其聲明（見本院卷第17
    5、176頁）；此後迭次變更其聲明後，於111年8月25日提出
    擴張聲明暨調查證據聲請狀，更正聲明為：㈠中天公司與宋
    尚賢應連帶給付原告30萬元，及自111年7月26日起至清償日
    止，按週年利率百分之5計算之利息；㈡宜光公司應給付原告
    10萬元，及自起訴狀繕本送達翌日起至清償日止，按週年利
    率百分之5計算之利息；㈢優渥公司應給付原告30萬元，及其
    中10萬元自起訴狀繕本送達翌日起，其餘20萬元自111年7月
    26日起均至清償日止，按週年利率百分之5計算之利息等語
    （見本院卷第299、300頁）；再於本院同年11月14日言詞辯
    論期日將上開㈠之聲明更正為：中天公司與宋尚賢應連帶給
    付原告50萬元，及其中30萬元自111年7月26日起，其餘20萬
    元自111年11月15日起均至清償日止，按週年利率百分之5計
    算之利息等語（見本院卷第404頁）。就追加宋尚賢為被告
    部分，與原原訴訴請中天公司損害賠償之基礎事實同一；至
    於請求金額之變更，核屬擴張或減縮（遲延利息部分）應受
    判決事項之聲明，與前揭規定均屬相符，自毋庸得被告之同
    意，即應准許。
貳、實體方面：　　
一、原告主張：
　㈠中天公司、宜光公司、優渥公司（下稱被告3公司）先後於10
    8年12月2日、109年7月15日經由法院拍賣程序取得門牌號碼
    ：雲林縣○○市鎮○路00巷0號之房屋（下稱系爭房屋）所有權
    應有部分共計6分之1（中天公司24分之2、宜光公司24分之1
    、優渥公司24分之1），嗣被告3公司於109年6月22日委由宋
    尚賢與伊簽立房屋租賃契約（下稱系爭租賃契約），約定由
    伊承租被告3公司就系爭房屋應有部分6分之1，租期自109年
    6月22日起至111年6月21日，共計2年，每月租金5,165元；
    伊於同日另與被告3公司簽立債務清償和解書（下稱系爭和
    解書），約定伊就自108年12月2日起至109年6月22日止占用
    系爭房屋部分，應支付被告3公司和解金34,433元，以分期
    方式支付，並由中天公司取得4分之2，宜光公司、優渥公司
    各取得4分之1。然被告3公司嗣於110年間委由宋尚賢以伊為
    被告，訴請給付租金、和解金、返還不當得利，而將本可合
    併提起之訴訟，刻意分別提起每件金額均在1,108元至7,703
    元間之9件小額訴訟，致伊頻繁應訴，身心壓力極大，已不
    法侵害伊之身體權、健康權，核屬權利濫用之行為，爰依民
    法第184條第1項前段之規定，請求被告3公司各賠償伊10萬
    元。
　㈡中天公司、優渥公司就其金額在數千元間之極小額債權，向
    本院民事執行處聲請強制執行，分別由本院以110年度司執
    字第133738號、111年度司執字第31420號強制執行事件（下
    分別稱133738號強制執行事件、31420號強制執行事件）受
    理後，而查封伊所有高價之門牌號碼：臺中市西屯區市○路0
    00巷00號房屋（下稱系爭不動產），致伊因系爭不動產近期
    留有查封紀錄，而無法向國泰世華商業銀行（下稱國泰世華
    銀行）申請貸款，已侵害伊之信用權，爰依民法第184條第1
    項前段之規定，請求中天公司、優渥公司各賠償伊20萬元。
　㈢宋尚賢為中天公司之法定代理人，更擔任宜光公司、優渥公
    司之訴訟代理人經手處理被告3公司與伊之訴訟，此均屬宋
    尚賢為中天公司執行職務時，故意對伊所為之侵權行為，依
    民法第28條、第188條、公司法第23條第2項之規定，應與中
    天公司負連帶賠償責任。為此，爰依法提起本件訴訟。並聲
    明：①中天公司與宋尚賢應連帶給付原告50萬元，及其中30
    萬元自111年7月26日起，其餘20萬元自111年11月15日起均
    至清償日止，按週年利率百分之5計算之利息；②宜光公司應
    給付原告10萬元，及自起訴狀繕本送達翌日起至清償日止，
    按週年利率百分之5計算之利息；③優渥公司應給付原告30萬
    元，及其中10萬元自起訴狀繕本送達翌日起，其餘20萬元自
    111年7月26日起均至清償日止，按週年利率百分之5計算之
    利息。
二、被告均以：被告3公司均是在原告未依系爭租賃契約、系爭
    和解書給付後，始分別依系爭租賃契約、系爭和解書或不當
    得利之法律關係，向法院聲請核發支付命令，因原告聲明異
    議後，依法以被告3公司支付命令之聲請視為起訴，由法院
    分別分案，被告有請求合併審理，惟法院仍分別審理裁判，
    伊等並非惡意濫訴，且除本院110年度中小字第2461號事件
    宜光公司之訴遭駁回外，被告3公司就其餘訴訟均獲得勝訴
    判決。至原告主張中天公司、優渥公司聲請強制執行，以查
    封系爭不動產部分，乃中天公司、優渥公司持合法執行名義
    提出聲請，並經過法院判斷認為適當後而為查封，其行為並
    無不法，均屬正當權利之行使。至原告主張系爭不動產曾遭
    查封乃為國泰世華銀行不核准原告貸款申請之真正原因，惟
    此僅為其提起本件訴訟之託辭；另宋尚賢並非中天公司之受
    僱人等語置辯。並聲明：㈠原告之訴駁回。㈡如受不利判決，
    願供擔保請求免為假執行。
三、本院之判斷：
　㈠原告主張伊與被告3公司前就系爭房屋簽立系爭租賃契約及系
    爭和解書，嗣被告3公司分別基於系爭租賃契約及系爭和解
    書及不當得利之法律關係，對原告提起9件民事訴訟，嗣中
    天公司、優渥公司並向本院民事執行處聲請強制執行，分別
    由本院以133738號強制執行事件、111年度司執字第31420號
    強制執行事件受理後，查封原告所有之系爭不動產，且宋尚
    賢為中天公司之法定代理人，被告3公司就上開事件均委由
    宋尚賢處理等情，業據原告提出本院110年度中小字第2460
    號、110年度中小字第2461號、110年度中小字第2426號、11
    0年度中小字第2367號、110年度中小字第2368號、110年度
    中小字第2746號、110年度中小字第2427號、110年度中小字
    第2952號、110年度中小字第2331號民事判決、系爭不動產
    地籍異動索引、土地建物異動清冊等件為證（見本院卷第18
    5頁至第292頁），且為被告所不爭執，而堪信原告此部分主
    張為真實。
　㈡原告主張被告將原本可合併提起之訴訟，分別提起9件訴訟，
    乃權利濫用，致原告頻繁應訴，身心壓力極大，屬不法侵害
    原告身體權、健康權之侵權行為等情，然為被告所否認，並
    以前詞置辯。經查：
　⒈按因故意或過失，不法侵害他人之權利者，負損害賠償責任
    ，民法第184條第1項前段定有明文。次按依民法第184條第1
    項前段規定，侵權行為之成立，須行為人因故意過失不法侵
    害他人權利，亦即行為人須具備歸責性、違法性，並不法行
    為與損害間有因果關係，始能成立，且主張侵權行為損害賠
    償請求權之人，對於侵權行為之成立要件應負舉證責任；就
    違法性而論，倘行為人所從事者為社會上一般正常之交易行
    為或經濟活動，除被害人能證明其具有不法性外，亦難概認
    為侵害行為，以維護侵權行為制度在於兼顧「權益保護」與
    「行為自由」之旨意。
　⒉被告3公司對原告間9件訴訟之情形如下，業據本院調取各該
    民事卷宗查閱數實，而堪認定：
　①宜光公司部分：
　⑴於110年4月9日，依系爭租賃契約之法律關係，向本院聲請支
    付命令，請求原告給付109年10月23日起至110年1月14日止
    之租金3,572元，及自支付命令送達翌日起算之法定遲延利
    息，經本院發給110年度司促字第10619號支付命令，原告於
    同年月19日收受該支付命令後，於同年月20日具狀聲明異議
    ，依法以支付命令之聲請視為起訴，而由本院以110年度中
    小字第2331號審理後，判決命原告應如數給付，並於同年12
    月1日24時確定在案。
　⑵於同日依系爭和解書之法律關係，向本院聲請支付命令，請
    求原告應給付1,108元，及自108年12月2日起算之法定遲延
    利息，經本院發給110年度司促字第10618號支付命令後，原
    告於同年月19日收受送達，於同年月20日具狀聲明異議，依
    法以支付命令之聲請視為起訴，由本院以110年度中小字第2
    460號審理後，判決原告應如數給付，並於同年12月1日24時
    確定在案。
　⑶於110年4月12日具狀主張原告自宜光公司取得系爭房屋之應
    有部分時起，至系爭房屋於110年1月14日經共有物（變價分
    割）判決拍賣拍定為止，占有系爭房屋，而受有相當於7個
    月租金之不當得利為由，向本院聲請支付命令，請求原告給
    付9,037元，及自支付命令送達翌日起算之法定遲延利息，
    經本院核發110年度司促字第10703號支付命令，該支付命令
    於同年月20日送達原告，原告於同年月21日具狀聲明異議，
    依法以支付命令之聲請視為起訴，由本院110年度中小字第2
    461號審理後，以原告為系爭房屋共有人之一，應有部分9分
    之2，而應有部分效力及於共有物全部，且兩造並未訂有分
    管契約，宜光公司復未能證明原告有逾越其應有部分而害及
    宜光公司共有權利而使用系爭房屋之事實，因認宜光公司請
    求無理由，而判決駁回宜光公司之訴確定在案。
　②中天公司部分：
　⑴於110年4月9日，依系爭租賃契約之法律關係，向本院聲請支
    付命令，請求原告給付109年11月22日起至110年1月13日止
    之租金4,563元，及自支付命令送達翌日起算之法定遲延利
    息，經本院發給110年度司促字第10615號支付命令，原告於
    同年月21日收受支付命令後，於同日具狀聲明異議，依法以
    支付命令之聲請視為起訴，由本院以110年度中小字第2367
    號審理後，判決命原告應如數給付，原告不服提起上訴後，
    本院合議庭於同年12月7日以110年度小上字第135號裁定駁
    回上訴而告確定。
　⑵於同日依系爭和解書之法律關係，向本院聲請支付命令，請
    求原告應給付2,217元，及自108年12月2日起算之法定遲延
    利息，經本院發給110年度司促字第10614號支付命令，而原
    告於同年月16日收受支付命令後，於同年月20日具狀聲明異
    議，依法以支付命令之聲請視為起訴，由本院以110年度中
    小字第2746號審理後，判命原告應如數給付，並於111年3月
    21日24時確定。
　⑶於110年4月12日以原告無權占有中天公司於109年7月15日取
    得系爭房屋之應有部分24分之2，而自該日起至原告於110年
    1月13日喪失系爭房屋共有權之日止，受有相當於租金之不
    當得利，而依民法第179條之規定，聲請支付命令，請求原
    告給付15,412元，及自支付命令送達翌日起算之遲延利息，
    經本院發給110年度司促字第10702號支付命令，原告於同年
    月21日收受該支付命令，並聲明異議，依法以支付命令之聲
    請視為起訴，經本院以110年度中小字第2368號受理後，以
    中天公司未能舉證證明原告有占有系爭房屋為由，駁回其訴
    ，中天公司不服提起上訴後，由本院合議庭於110年3月11日
    以110年度小上字第134號判決原告應給付中天公司1,223元
    ，及自110年4月22日起至清償日止，按週年利率百分之5計
    算之利息，而駁回中天公司其餘上訴，並確定在案。
　③優渥公司部分：
　⑴於110年4月9日，依系爭租賃契約之法律關係，向本院聲請支
    付命令，請求原告給付109年11月22日起至110年1月13日止
    之租金2,281元，及自支付命令送達翌日起算之法定遲延利
    息，而經本院發給110年度司促字第10617號支付命令，原告
    於同年月19日收受支付命令後，於同年月20日具狀聲明異議
    ，依法以支付命令之聲請視為起訴，由本院以110年度中小
    字第2426號審理後，判決命原告應如數給付，原告不服提起
    上訴，再經本院於同年12月17日以110年度小上字第140號裁
    定駁回上訴而告確定。
　⑵於同日依系爭和解書之法律關係，向本院聲請支付命令，請
    求原告應給付1,108元，及自108年12月2日起算之法定遲延
    利息，經本院發給110年度司促字第10704號支付命令，而原
    告於同年月20日收受支付命令後，於同年月21日具狀聲明異
    議，依法以支付命令之聲請視為起訴，由本院以110年度中
    小字第2952號審理後，判命原告應如數給付，並於111年3月
    21日24時確定。
　⑶於110年4月12日以原告無權占有優渥公司於109年7月15日取
    得系爭房屋之應有部分24分之1，而自該日起至110年1月13
    日止，受有相當於租金之不當得利，故依民法第179條之規
    定，聲請支付命令，請求原告給付15,412元，及自支付命令
    送達翌日起算之遲延利息，經本院發給110年度司促字第107
    04號支付命令，原告於同年月20日收受，並於同年月21日聲
    明異議，依法以支付命令之聲請視為起訴，經本院以110年
    度中小字第2427號受理後，判命原告如數給付，原告不服提
    起上訴後，由本院合議庭於110年12月15日以110年度小上字
    第142號裁定駁回原告之上訴而確定在案。
　⒊綜上以觀，被告3公司於110年4月9日各依系爭租賃契約、系
    爭和解書之法律關係；並於同年月12日各依不當得利之法律
    關係，對原告聲請支付命令，固可認定。惟按民事訴訟法採
    處分權主義，原告基於處分權之行使，就要對何人聲請支付
    命令或提起訴訟，及請求法院審判之對象、範圍，均有決定
    加以特定、決定之權能。準此，在債權人對債務人有數債權
    可主張，或有數債權人均對債務人均有債權之情形下，債權
    人要分別或以合併之方式聲請支付命令或起訴，基於程序處
    分權之行使，均可自行決定。本件被告3公司經衡量與原告
    間之紛爭所涉實體上、程序上利益後，選擇其自認為妥適之
    方式，而分別聲請支付命令，縱嗣後因原告逐一聲明異議，
    依法以其等支付命令之聲請視為起訴，致原告須多次應訴，
    而受有程序上之不利益，然此仍屬被告3公司程序處分權之
    合法行使，自難認有何不法性可言。是原告主張被告3公司
    由宋尚賢代理，分別提起9件訴訟，乃屬不法侵權行為或權
    利濫用，自屬無據。
　㈢查中天公司、優渥公司分別於取得本院110年度中小字第2367
    號、110年度中小字第2952號民事判決後，未待判決確定，
    即於110年11月1日、111年3月4日執上開宣告假執行之判決
    委由宋尚賢代理，向本院民事執行處聲請對原告之財產聲請
    強制執行，經本院民事執行處受理後，分別以133738號、31
    420號強制執行事件受理在案，並於110年11月5日、111年3
    月11日查封原告所有之系爭不動產等情，為兩造不爭執，且
    經本院依原告聲請調取上開強制執行事件卷宗查閱無訛。原
    告雖主張系爭不動產因中天公司、優渥公司前揭強制執行之
    行為，留有查封紀錄，致無法向國泰世華銀行申請貸款，已
    不法侵害其信用權等情，然為中天公司、優渥公司、宋尚賢
    所否認，並抗辯中天公司、優渥公司聲請強制執行乃為正當
    權利之行使，非屬侵權行為或權利濫用等語。經查：
　⒈假執行裁判乃係對未確定之終局判決宣告假執行，賦予確定
    判決相同之執行力，其目的乃防止敗訴之債務人濫行上訴拖
    延執行，以損害債權人之利益，以及使勝訴之當事人，藉及
    時之執行以確保權利實現之時效性。查本院110年度中小字
    第2367號、110年度中小字第2952號民事判決均為宣告假執
    行之判決，則中天公司、優渥公司於取得上開終局判決後，
    在原告仍不依其內容履行之情形下，以上開宣告假執行之判
    決為執行名義，聲請強制執行時，以實現其對原告之債權，
    均屬適法之權利行使，並不具有不法性，原告主張中天公司
    、優渥公司上開聲請強制執行之行為乃不法之侵權行為，並
    無可採。
  ⒉又查上開宣告假執行之判決，判命原告給付之金額，雖分別
    為4,563元本息、1,108元本息，然債務人之財產為債權人之
    總擔保，如債務人不清償債務時，除法律有不得扣押之特別
    規定或執行標的不適於執行者外，均得為強制執行之標的。
    故債權人之債權（財產權）保障，除法律別有規定外，應優
    先於債務人之財產權保護。查中天公司、優渥公司既已取得
    合法之執行名義據以聲請強制執行，縱原告仍有其他財產可
    供強制執行，然中天公司、優渥公司要就原告何財產聲請強
    制執行，乃有自由選擇之權利；況系爭不動產並無依法不得
    扣押之規定，或性質上亦非不適於執行之情形，則中天公司
    、優渥公司選擇聲請對系爭不動產強制執行，自為法之所許
    ，而無構成不法之侵權行為或權利濫用之餘地。
  ⒊又按侵權行為之債，固以有侵權之行為及損害之發生，並二
    者間有相當因果關係為其成立要件（即「責任成立之相當因
    果關係」）。惟相當因果關係乃由「條件關係」及「相當性
    」所構成，必先肯定「條件關係」後，再判斷該條件之「相
    當性」，始得謂有相當因果關係，該「相當性」之審認，必
    以行為人之行為所造成之客觀存在事實，為觀察之基礎，並
    就此客觀存在事實，依吾人智識經驗判斷，通常均有發生同
    樣損害結果之可能者，始足稱之；若侵權之行為與損害之發
    生間，僅止於「條件關係」或「事實上因果關係」，而不具
    「相當性」者，仍難謂該行為有「責任成立之相當因果關係
    」，或為被害人所生損害之共同原因。查原告前以系爭不動
    產向國泰世華銀行申辦貸款，國泰世華銀行因該標的1年有2
    次查封紀錄，且原告之財產資料僅有此標的，亦無法提供其
    他財力資料，整體綜合評估後，因風險過高婉拒承做等情，
    有該銀行中區授信作業中心111年9月27日國世中區授作字第
    1110000313號函附卷可稽（見本院卷第361頁）。則由國泰
    世華銀行之回函觀之，系爭不動產於近期內有2次查封紀錄
    ，固為其拒絕原告貸款申請之原因之一，然原告除該不動產
    外，別無其他財產，復無法提出財力證明，併為其綜合評估
    原告償債能力之重要因素，是以國泰世華銀行拒絕原告貸款
    之申請，並非純因原告系爭不動產1年內曾有2次查封紀錄之
    故，而是綜合評估相關因素後，始拒絕其貸款之申請；換言
    之，倘若原告能提出其他財力證明，國泰世華銀行仍有核准
    其貸款之可能。準此，中天公司、優渥公司聲請強制執行查
    封系爭不動產，並不當然造成國泰世華銀行拒絕原告貸款之
    申請之結果，是原告主張2者間有相當因果關係，自難採信
    。
　⒋基上，中天公司、優渥公司委由宋尚賢持宣告假執行之判決
    ，聲請對原告之系爭不動產強制執行，乃屬正當權利之行使
    ，且此與國泰世華銀行嗣後拒絕原告貸款之申請，並無相當
    因果關係，是原告主張中天公司、優渥公司上開行為乃屬不
    法或權利濫用之行為，而依民法第184條第1項前段，請求中
    天公司、優渥公司賠償其損害，宋尚賢並應依民法第28條、
    第188條及公司法第23條之規定與中天公司負連帶賠償責任
    ，均無可採。
四、綜上所述，原告依侵權行為之法律關係，請求①中天公司與
    宋尚賢應連帶給付原告50萬元，及其中30萬元自111年7月26
    日起，其餘20萬元自111年11月15日起均至清償日止，按週
    年利率百分之5計算之利息；②宜光公司應給付原告10萬元，
    及自起訴狀繕本送達翌日起至清償日止，按週年利率百分之
    5計算之利息；③優渥公司應給付原告30萬元，及其中10萬元
    自起訴狀繕本送達翌日起，其餘20萬元自111年7月26日起均
    至清償日止，按週年利率百分之5計算之利息，均無理由，
    應予駁回。
五、本件事證已臻明確，兩造其餘攻擊防禦方法及舉證，與本件
    判決結果並無影響，爰不逐一論述，附此敘明。　　　　
六、結論：本件原告之訴無理由，應予駁回。　　　
中　　華　　民　　國　　111 　年　　12　　月　　12　　日
臺灣臺中地方法院臺中簡易庭
                                  法　官　郭妙俐
以上為正本係照原本作成。
如不服本判決，應於送達後20日內，向本院提出上訴狀並表明上
訴理由，如於本判決宣示後送達前提起上訴者，應於判決送達後
20日內補提上訴理由書（須附繕本）。如委任律師提起上訴者，
應一併繳納上訴審裁判費。
中　　華　　民　　國　　111 　年　　12　　月　　12　　日
                                  書記官  林素真